【裁判字號】    98,台非,172
【裁判日期】    980709
【裁判案由】    違反槍砲彈藥刀械管制條例
【裁判全文】
最高法院刑事判決              九十八年度台非字第一七二號
上  訴  人  最高法院檢察署檢察總長
被      告  甲○○
上列上訴人因被告違反槍砲彈藥刀械管制條例案件，對於台灣桃
園地方法院中華民國九十五年十二月六日第一審確定判決（九十
五年度訴字第一九四五號，起訴案號：台灣桃園地方法院檢察署
九十五年度偵字第一００四二號），認為部分違法，提起非常上
訴，本院判決如下：
    主  文
原判決關於科刑諭知罰金如易服勞役折算標準部分撤銷。
甲○○因犯未經許可，持有手槍罪，所處併科罰金新台幣參拾萬
元部分，如易服勞役，以罰金總額與陸個月之日數比例折算。
    理  由
非常上訴理由稱：「一、按判決不適用法則或適用法則不當者，
為違背法令，刑事訴訟法第三百七十八條定有明文。又民國九十
五年七月一日修正施行前刑法第四十二條第二項、第三項規定：
罰金易服勞役以一元以上三元以下，折算一日，但勞役期限不得
逾六個月；罰金總額折算逾六個月之日數者，以罰金總額與六個
月之日數比例折算。另依九十五年七月一日廢止前之罰金罰鍰提
高標準條例第二條前段規定，刑法第四十二條第二項之易服勞役
，就其原定數額提高為一百倍折算一日。再依現行法規所定貨幣
單位折算新台幣條例第二條規定，現行法規所定金額之貨幣單位
為圓、銀元或元者，以新台幣三倍折算之。是以修正前之易服勞
役，以新台幣三百元、六百元、九百元折算一日。如以九百元折
算，其上限為新台幣十六萬二千元，逾此額度，即應以罰金總額
與六個月之日數比例折算。嗣九十五年七月一日刑法第四十二條
第三項修正為：易服勞役以新台幣一千元、二千元、三千元折算
一日，但勞役期限不得逾一年。查本件被告甲○○於九十五年五
月六日遭警查獲持有具殺傷力之制式手槍及制式子彈，經原審確
定判決於九十五年十二月六日以想像競合犯論處有期徒刑六年，
併科罰金新台幣三十萬元，罰金易服勞役經比較修正前後刑法第
四十二條，竟以適用修正後規定較為有利，而以新台幣一千元折
算一日定其折算標準。惟查如依原確定判決之折算標準，則被告
所科罰金新台幣三十萬，折算易服勞役期間三百日。如依修正前
規定折算，應以罰金總額與六個月之日數比例折算，則僅為一百
八十日，兩相比較結果，應以修正前即行為時規定較為有利。詎
原確定判決竟依修正後規定諭知以新台幣一千元折算一日，顯然
違背刑法第二條第一項從舊從輕原則，自有適用法則不當之違背
法令。二、案經確定，且不利於被告，爰依刑事訴訟法第四百四
十一條、第四百四十三條提起非常上訴，以資糾正及救濟」等語
。
本院按民國九十五年七月一日修正施行前刑法第四十二條第二、
三項規定，罰金易服勞役以一元以上三元以下，折算一日，但勞
役期限不得逾六個月；罰金總額折算逾六個月之日數者，以罰金
總額與六個月之日數比例折算。又依九十五年七月一日廢止前之
罰金罰鍰提高標準條例第二條前段規定，刑法第四十二條第二項
之易服勞役，就其原定數額提高為一百倍折算一日。再依現行法
規所定貨幣單位折算新台幣條例第二條規定，現行法規所定金額
之貨幣單位為圓、銀元或元者，以新台幣三倍折算之。是以修正
前之易服勞役，以新台幣三百元、六百元、九百元折算一日，如
以九百元折算，其上限為新台幣十六萬二千元，逾此額度，即應
以罰金總額與六個月之日數比例折算。嗣九十五年七月一日刑法
第四十二條第三項修正為：易服勞役以新台幣一千元、二千元、
三千元折算一日，但勞役期限不得逾一年。本件被告甲○○因違
反槍砲彈藥刀械管制條例案件，經台灣桃園地方法院於九十五年
十二月六日以九十五年度訴字第一九四五號判決，論被告以未經
許可，持有手槍罪，量處「有期徒刑陸年，併科罰金新台幣參拾
萬元」，並諭知「罰金如易服勞役，以新台幣壹仟元折算壹日」
確定。其併科罰金新台幣三十萬元部分，如依修正後規定以新台
幣一千元折算一日，折算結果為三百日，倘依修正前規定易服勞
役，應以罰金總額與六個月之日數比例折算，即一百八十日，比
較結果，修正後規定顯對被告不利，依刑法第二條第一項規定，
應適用行為時刑法第四十二條第三項規定諭知易服勞役之折算標
準，始屬合法。原判決竟依修正後規定諭知以一千元折算一日，
經折算結果，其易服勞役期限已逾六個月之日數，依上開說明，
顯然違背法令，且於被告不利，案經確定，非常上訴意旨執以指
摘，洵有理由，應由本院將原判決關於諭知罰金如易服勞役折算
標準部分撤銷，另行諭知罰金如易服勞役，以罰金總額與六個月
之日數比例折算，以資救濟。
據上論結，應依刑事訴訟法第四百四十七條第一項第一款，刑法
第二條第一項前段，修正前刑法第四十二條第三項，（行為時）
罰金罰鍰提高標準條例第二條前段，判決如主文。
中    華    民    國  九十八  年    七    月    九    日
                      最高法院刑事第四庭
                          審判長法官  張  淳  淙
                                法官  劉  介  民
                                法官  蔡  彩  貞
                                法官  林  俊  益
                                法官  林  勤  純
      本件正本證明與原本無異
                                      書  記  官
中    華    民    國  九十八  年    七    月   十四   日
                                                      ｍ


司法院資訊處製作；財團法人民間司法改革基金會備份。
